【裁判字號】    95,訴,3100
【裁判日期】    950929
【裁判案由】    清償借款
【裁判全文】
臺灣高雄地方法院民事判決              95年度訴字第3100號
原      告  台灣土地銀行股份有限公司
法定代理人  乙○○
訴訟代理人  丙○○
            己○○
            甲○○
            丁○○
被      告  戊○○
            庚○○
當事人間清償借款事件，本院於民國95年9 月28日言詞辯論終結
，判決如下：
    主  文
被告應連帶給付原告新台幣參佰伍拾捌萬參仟貳佰肆拾柒元，及
如附表所示之利息及違約金。
訴訟費用由被告連帶負擔。
    事實及理由
一、按訴狀送達後，原告不得將原訴變更或追加他訴，但擴張或
    減縮應受判決事項之聲明者，不在此限，民事訴訟法第255
    條第1 項第3 款定有明文。本件原告起訴時請求被告應給付
    原告(一)新台幣（下同）1,779,900 元，及自民國95年5 月16
    日起至清償日止，按年息3.105 ％計算之利息，及自同年6
    月17日起至清償日止，逾期6 個月以內者，按上開利率10％
    ，逾期超過6 個月者，按上開利率20％計付之違約金；(二)1,
    827,347 元，及自95年2 月16日起至清償日止，按年息4.63
    5 ％計算之利息，及自同年3 月17日起至清償日止，逾期6
    個月以內者，按上開利率10％，逾期超過6 個月者，按上開
    利率20％計付之違約金。嗣於本院審理時更正聲明如主文所
    示，核屬擴張或減縮應受判決事項之聲明，依前揭規定，應
    予准許，合先敘明。
二、原告主張：被告戊○○於90年2 月21日邀同被告庚○○為連
    帶保證人，向原告借款合計399 萬元，約定借款期限自90年
    3 月16日起至110 年3 月16日止，以每月為1 期，共分240
    期，第1 至36期按期付息，自第36期起按期平均攤還本息，
    其中200 萬元借款之利息，按郵匯局二年期定期儲金機動利
    率加1 ％計算，其餘199 萬元借款之利息，則按原告基本放
    款利率加1.64碼機動計付，嗣後並隨同調整。如有一期未履
    行時，即喪失期限利益，全部債務視為到期，除仍按約定利
    率計算利息外，其逾期在6 個月以內者，按上開利率10％，
    逾期超過6 個月者，按上開利率20％加付違約金。詎被告戊
    ○○就上開借款分別自95年7 月16日、同年3 月16日起即均
    未依約攤還本息，尚積欠原告如主文所示之本金及利息、違
    約金仍未清償，迭經催討均置之不理，而被告庚○○為本件
    借款之連帶保證人，依法應負連帶清償之責任。爰依消費借
    貸及連帶保證之法律關係提起本訴，並求為判決如主文所示
    。
三、被告則以：被告戊○○對於確有積欠原告上開借款債務並不
    爭執，但表示無力一次清償；又被告庚○○固不爭執有擔任
    本件借款之連帶保證人，惟以原告與被告戊○○有同意更換
    連帶保證人，且其並未放棄先訴抗辯權等語，資為抗辯。並
    均聲明：原告之訴駁回。
四、查原告主張被告戊○○邀同被告庚○○擔任連帶保證人向其
    借款399 萬元，尚有如主文所示之本金、利息及違約金仍未
    清償之事實，業據其提出所述相符之借據、授信約定書增補
    條款契約書、利率表及客戶往來明細查詢資料為證（見本院
    卷第6 至8 頁、第20至23頁），且為被告所不爭執，自堪信
    為真實。雖被告庚○○抗辯原告有同意更換其連帶保證人之
    地位云云，惟查，其既自承更換連帶保證人需其與被告戊○
    ○一起至原告處辦理簽約更換，但因被告戊○○不同意，所
    以就沒有去辦理等語（見本院卷第18頁），足見被告庚○○
    仍為本件借款之連帶保證人，且仍未更換，此外，被告庚○
    ○復未能提出證據證明其已無擔任連帶保證人，故其所辯尚
    非有據。
五、按借用人應於約定期限內，返還與借用物種類、品質、數量
    相同之物；遲延之債務，以支付金錢為標的者，債權人得請
    求依法定利率計算之遲延利息，但約定利率較高者，仍從其
    約定利息；當事人得約定債務人不履行債務時，應支付違約
    金，民法第478 條前段、第233 條第1 項、第250 條第1 項
    分別定有明文。次按連帶債務人之債權人，得對於債務人中
    之一人或數人，或其全體，同時或先後請求全部或一部之給
    付，且連帶債務未全部履行前，全體債務人仍負連帶責任，
    民法第273 條亦定有明文。又數人負同一債務，明示對於債
    權人各負全部給付之責任者，為連帶債務，民法第272 條第
    1 項定有明文。而保證債務之所謂連帶，係指保證人與主債
    務人負同一債務，對於債權人各負全部給付之責任者而言，
    此就民法第272 條第1 項規定連帶債務人之文義參照觀之甚
    明。故連帶保證與普通保證不同，縱使無民法第746 條所揭
    之情形，亦不得主張同法第745 條關於檢索抗辯之權利（最
    高法院45年台上字第1426號判例參照）。本件被告戊○○未
    依約清償前揭本息，依約全部借款債務視為到期，尚欠上述
    借款及其利息、違約金未予清償，而被告庚○○既為上開借
    款之連帶保證人，依前開規定，自應負連帶清償之責任。從
    而，原告主張依消費借貸及連帶保證之法律關係，請求被告
    連帶給付如主文所示之本金、利息及違約金，洵屬正當，應
    予准許。
六、據上論結，本件原告之訴為有理由，依民事訴訟法第85條第
    2 項，判決如主文。
中    華    民    國    95    年    9     月    29    日
                    民事第二庭法  官  吳俊龍
上為正本係照原本作成。
如不服本判決，應於送達後20日內，向本院提出上訴狀並表明上
訴理由，如於本判決宣示後送達前提起上訴者，應於判決送達後
10日內補提上訴理由書（須附繕本）。
中    華    民    國    95    年    9     月    29    日
                              書記官  邱秋珍
附表：
┌──┬───────┬─────┬───┬───────────┬─────┐
│編號│借款本金（新台│  利息    │利 率 │    違約金            │原貸金額  │
│    │幣）          │          │      │                      │          │
├──┼───────┼─────┼───┼───────────┼─────┤
│1   │ 1,763,052元  │自民國95年│年息  │自民國95年8 月17日起至│200萬元   │
│    │              │7 月16日起│3.105%│清償日止，逾期六個月以│          │
│    │              │至清償日止│      │內者，按左開利率10% ，│          │
│    │              │，按右開利│      │逾期超過六個月者，按左│          │
│    │              │率計算。  │      │開利率20% 計算。      │          │
├──┼───────┼─────┼───┼───────────┼─────┤
│2   │ 1,820,195元  │自民國95年│年息  │自民國95年4 月17日起至│199萬元   │
│    │              │3 月16日起│4.365%│清償日止，逾期六個月以│          │
│    │              │至清償日止│      │內者，按左開利率10% ，│          │
│    │              │，按右開利│      │逾期超過六個月者，按左│          │
│    │              │率計算。  │      │開利率20% 計算。      │          │
├──┴───────┼─────┼───┼───────────┼─────┤
│合計   3,583,247 元 │          │      │                      │          │
└──────────┴─────┴───┴───────────┴─────┘


司法院資訊處製作；財團法人民間司法改革基金會備份。
